【裁判字號】    92,交上訴,919
【裁判日期】    920716
【裁判案由】    公共危險
【裁判全文】
臺灣高等法院臺中分院刑事判決                 九十二年度交上訴字第九一九號
    上  訴  人  臺灣臺中地方法院檢察署檢察官
    被      告  乙○○
右上訴人因被告公共危險等案件，不服臺灣臺中地方法院九十二年度交訴字第三五號
，中華民國九十二年三月二十五日第一審判決（起訴案號：臺灣臺中地方法院檢察署
九十一年度偵字第一五六七九號）提起上訴，本院判決如左：
    主      文
原判決關於肇事逃逸部分撤銷。
乙○○駕駛動力交通工具肇事，致人受傷而逃逸，累犯，處有期徒刑柒月。
    事      實
一、乙○○前曾於民國（下同）八十九年間因詐欺案件，經臺灣高雄地方法院判處有
    期徒刑三月確定，於九十一年七月八日執行完畢，猶不知悔改，明知飲酒後駕駛
    動力交通工具之操控能力降低而無法為安全之駕駛，卻於九十一年八月八日晚上
    七時，與朋友在台中市○○○路中山醫學院附近的薑母鴨店，食用摻有米酒之薑
    母鴨，其呼氣所含酒精濃度應已達每公升○˙六六毫克，已有注意力不集中之情
 形而達不能安全駕駛動力交通工具之程度後，仍於同日晚上十時許駕駛其所有之
    車牌號碼Ｔ五─七二三二號自用小客貨車，沿台中市○○路往柳陽東路方向行駛
    （酒醉駕車部分，已經判處有有期徒刑四月確定）。於翌日零時四十五分許，行
    經文心路與中清路口時，原應注意汽車行駛時，駕駛人應注意車前狀況及兩車併
    行之間隔，並隨時採取必要之安全措施，而依當時情形並無不能注意之情事，竟
    疏未注意同方向適同一時、地有丙○○駕駛車牌號碼ＮＱＲ─七七七號重型機車
    之狀況，不慎自右側撞及丙○○所駕駛之重型機車，使該重型機車倒地，致丙○
    ○受有手腳挫傷等普通傷害（傷害部分未據告訴）。乙○○於肇事致人受傷後，
    詎未下車察看即駕車逃逸離開現場，經在場目擊者記下其車牌號碼，報警循線追
    查後，於同年月九日凌晨二時許查獲該車之車主為乙○○，並於同日凌晨二時十
    七分許，當場測得乙○○酒後吐氣所含酒精成分為每公升０‧三九毫克，始查獲
    上情。
二、案經臺中市警察局第五分局報請臺灣臺中地方法院檢察署檢察官偵查起訴。
    理      由
一、訊據上訴人即被告乙○○（下稱被告）對於在右揭時、地服用酒類，不能安全駕
    駛動力交通工具而駕駛，肇事致被害人丙○○受傷，未下車察看，而即時駛離現
    場之情固不爭執，惟矢口否認有何駕車逃逸之犯行，辯稱：伊行經文心路與中清
    路口時，因為是外地人對臺中市道路不熟，一面看路一面找路，並不知道有擦撞
    到被害人，也沒有聽到擦撞聲音，伊到了文心路與柳陽東街口，才發現車子的右
    後照鏡有損壞情形，後來到錢櫃ＫＴＶ後，警方通知伊有撞到人，要伊去處理，
    伊才知道，並非故意逃避等語。
二、經查：
（一）被告駕駛前揭車號Ｔ五－七二三二號自小客貨車，於上開時地肇事，致被害人
      廖宏忠受有手、腳挫傷，被告自小客貨車右照後鏡損掉，玻璃破損，及右側翼
      子板踏板有損壞擦痕之情，有臺中市警局第五分局水湳派出所交通事故處理登
      記簿影本在卷可憑（見偵卷第十七頁）；且為被告於原審法院及本院審理時所
      自承（見原審卷第十四頁、本院卷第三十頁）。證人即被害人丙○○分別於原
      審審理中及本院調查時證述屬實。丙○○於原審證稱：「他要轉但是他沒有轉
      又直走，我的把手及後照鏡被撞到，後照鏡整個斷掉，當時聲音很大我馬上滑
      倒。」、「（摔倒時聲音很大嗎？）很大聲，那邊有擺地攤有路人看到。」（
 見原審卷第十四、十五頁）；於本院調查時證稱：「‧‧‧被告車子本來在我
      左後方被告突然快速右轉，被告車子右側後照鏡擦撞到我機車後照鏡，我車子
      失控，整個車子倒地，他的後照鏡斷掉，‧‧‧」、「（當時被告知道撞到你
      ？）他後照鏡折斷掉地上應該知道。」「右側膝蓋受傷開刀」（見本院卷第二
      二、二三頁），足證被害人確因本件車禍受傷，且足見當時撞擊力道及聲音之
      大，被告應於肇事當時即可清楚聽聞。又一般人之駕駛車輛，必隨時查看左右
      後照鏡，以注意後方是否有來車。尤其是汽車行駛於快車道時，更會從右側後
      照鏡觀察右側車道是否有機車或其他車輛行駛。應不可能有車輛左右側照後鏡
      於行駛中，擦撞掉落而不知之情形。被告駕駛廂式小客貨車，沿台中市○○路
      行駛，至大雅路口欲右轉，自會從右側後視鏡注意右後方是否有機車行駛。被
      告不可能於右轉時，右照後鏡擦撞被害人丙○○之重機車因而掉落，而未查察
      不知之理，被告諉稱不知發生車禍，致被害人受傷，顯屬卸責之詞，不足採信
      。又被告於警訊中自承稱：「‧‧‧我是由文心路三段向四段方向直行，我經
      過文心、中清路口時，我並沒有發現有車禍，但到了文心與柳陽東街口，我才
      發現，我車子的右照後鏡有損壞擦痕，才知與人車禍，後來我又將車駛離前往
      錢櫃ＫＴＶ與朋友唱歌‧‧‧」等語，足見被告明知發生車禍惟未返回現場處
      理，反而遠離現場前往唱歌，益徵被告確有肇事逃意之犯意。
（二）綜上，本件事證已臻明確，被告駕車肇事逃逸之犯行洵堪認定。
三、被告駕車肇事致人受傷而逃逸，核犯刑法第一百八十五條之四之駕駛動力交通工
    具肇事致人受傷而逃逸罪。查被告曾於八十九年間因詐欺罪，經臺灣高雄地方法
    院判處有期徒刑三月確定，於九十一年七月八日執行完畢，此有臺灣高等法院全
    國前案紀錄表及臺灣臺中地方法院檢察署刑案查註資料表各一份在卷可稽（見偵
    卷第一至二頁，原審卷第五至七頁，本院卷第十二至十四頁），其於前案執行完
    畢後，五年內再犯本件有期徒刑以上之罪，係屬累犯，均應依刑法第四十七條規
    定加重其刑。原審就被告駕車逃逸部分，未予詳查，為被告無罪之判決，認事嫌
    有不當。上訴意旨指摘及此，為有理由，自應由本院將原判決此部分予以撤銷改
    判。爰審酌被告酒醉駕車，已不顧公眾之安危，復於肇事後未即時下車救護傷者
    ，仍前往ＫＴＶ唱歌作樂，造成社會公共通行安全之危害甚詎，兼衡之被告之素
    行及被告犯罪後已與被害人達成和解等一切情狀，量處如主文所示之刑，以示儆
    懲。
據上論斷，應依刑事訴訟法第三百六十九條第一項前段、第三百六十四條、第二百九
十九條第一項前段，刑法第一百八十五條之四、第四十七條，判決如主文。
本案經檢察官甲○○到庭執行職務。
中      華      民      國      九十二   年       七      月    十六    日
                                  臺灣高等法院臺中分院刑事第九庭
                                        審判長法  官  陳  筱  珮
                                              法  官  康  應  龍
                                              法  官  趙  春  碧
右正本證明與原本無異。
如不服本判決應於收受送達後十日內向本院提出上訴書狀，其未敘述上訴之理由者並
得於提起上訴後十日內向本院補提理由書（均須按他造當事人之人數附繕本）。
                                              書記官  陳  文  琴
中      華      民      國      九十二   年       七      月    十七    日
                   Ｉ


司法院資訊處製作；財團法人民間司法改革基金會備份。
